【裁判字號】    89,台上,3252
【裁判日期】    890608
【裁判案由】    妨害自由
【裁判全文】
最高法院刑事判決                              八十九年度台上字第三二五二號
    上  訴  人  甲○○
                乙○○
右上訴人等因妨害自由案件，不服台灣高等法院中華民國八十七年三月十八日第二審
判決（八十六年度上訴字第五六八六號，起訴案號：台灣士林地方法院檢察署八十五
年度偵字第八六九二號），提起上訴，本院判決如左：
    主  文
上訴駁回。
    理  由
按刑事訴訟法第三百七十七條規定：上訴於第三審法院，非以判決違背法令為理由，
不得為之。是提起第三審上訴，應以原判決違背法令為理由，係屬法定要件。且必須
依據卷內資料為具體之指摘，並足據以辨認原判決已具備違背法令之形式，始屬相當
。本件原判決撤銷第一審科刑判決，改判仍論處上訴人甲○○、乙○○共同以非法方
法剝奪人之行動自由罪刑，已詳述其所憑之證據及認定之理由。上訴意旨略謂：（一
）一審認定上訴人等自台北市○○路二一三號附近，對告訴人賴金賢等妨害自由，原
審則認定應自告訴人賴金賢位於台北市○○街五十四號居處離開後，始實施妨害自由
，就同一情節之認定與一審竟有天壤之別，有逾自由判斷之職權行使。（二）告訴人
等自始未供稱行至賴金賢上址住處，雙方如何一言不合，再起爭執等情，原審憑何認
定此犯罪事實，顯有判決事實與理由矛盾之違法；且上訴人等既未在同一車上，上訴
人等於此臨時發生之狀況，自何時起有犯意聯絡，未見原判決詳敘。（三）原判決認
定上訴人等於挾持告訴人賴金龍之行為前後，有兩次傷害行為，告訴人之傷痕究係兩
次傷害結果或一次造成，有無連續犯關係，究為上訴人等何人或全部毆打，又第一次
之傷害行為是否為妨害自由之當然結果，未見敘明。（四）依告訴人等於偵審中之供
述，且參之告訴人賴金福之計程車上裝有無線電話，如告訴人賴金龍之行動自由被剝
奪，何以不呼叫同行報警，可見告訴人等行動自由未被剝奪，原判決認定與事實不符
。（五）告訴人等於偵審之供述前後不一，有待調查，且參之證人施火木於偵查中證
述：未見告訴人賴金龍受傷，門開了一人高等語及告訴人之傷勢與所指上訴人所持兇
器比對觀察，足認告訴人之指述，與事實不符。（六）原判決雖認定上訴人等押持告
訴人等至汽車行內，即將鐵門拉下，再持鐵棍予以恫嚇，並以鐵棍毆打告訴人賴金龍
，強迫告訴人賴金賢簽新台幣（下同）一百萬元本票，作為賠償，惟告訴人等未曾供
述上訴人等持鐵棍恫嚇，又該一百萬元本票有無簽成，未見敘明，再原審未傳訊陳清
峰，亦有證據未予調查之情事等語。然查：告訴人之陳述有部分前後不符，究竟何者
為可採，法院仍得本其自由心證予以斟酌，非謂一有不符或矛盾，即應認其全部均為
不可採信。原判決已就告訴人等提出之診斷書及彼等之供述，綜合卷內全部證據資料
，認告訴人等之指述可採，而於理由內詳敘其得心證之理由及證據取捨之依據，復說
明證人施火木偵查中證詞如何不足採信，核屬原審採證認事職權之合法行使，自難謂
有違背證據法則。上訴意旨指摘原判決有認事不依卷證資料及判決有理由矛盾與不備
理由，不得據為第三審上訴之合法理由。又原判決雖未於理由中說明告訴人賴金龍之
傷痕究係兩次傷害結果或一次造成，有無連續犯關係，究為上訴人等何人或全部毆打
，及第一次之傷害行為是否為妨害自由之當然結果，而有微疵，但此於判決之結果顯
無影響，依刑事訴訟法第三百八十條規定，仍不得據為合法之第三審上訴理由。再傳
訊證人與否，審理事實之法院本有自由裁酌之職權，上訴人等於原審既未請求傳訊陳
清峰與告訴人等對質，原審未予傳喚並無違法可言。其餘上訴意旨所指各節，原判決
已於理由內加以說明，猶置原判決明確論斷之事項於不顧，徒憑自己之說詞，重為事
實上之爭執，任意指摘原判決違法，殊不足據以辨認原判決已具備違背法令之形式。
依上所述，其上訴違背法律上之程式，應予駁回。
據上論結，應依刑事訴訟法第三百九十五條前段，判決如主文。
中      華      民      國    八十九    年      六      月      八      日
                              最高法院刑事第三庭
                                  審判長法官  陳  錫  奎
                                        法官  洪  清  江
                                        法官  吳  昆  仁
                                        法官  李  伯  道
                                        法官  陳  世  雄
      右正本證明與原本無異
                                              書  記  官
中      華      民      國    八十九    年      六      月     十五     日


司法院資訊處製作；財團法人民間司法改革基金會備份。
